【裁判字號】    92,上訴,605
【裁判日期】    920430
【裁判案由】    重利
【裁判全文】
臺灣高等法院高雄分院刑事判決                    九十二年度上訴字第六五號
    上訴人  臺灣屏東地方法院檢察署檢察官
    被  告    甲○○
          （原名王舒民）
右上訴人因被告重利案件，不服臺灣屏東地方法院九十一年度訴字第七○號中華民國
九十二年一月廿八日第一審判決（起訴案號：臺灣屏東地方法院檢察署八十八年度偵
字第六三五二號、九十年度偵字第七九四六號），提起上訴，本院判決如左：
      主  文
上訴駁回。
      理  由
一、公訴意旨略以：被告甲○○係全民代書事務所負責人，亦係屏東市答答房屋負責
    人，夥同另被告鍾秋景（由原審另行審理），共同意圖牟利，利用報紙刊登廣告
    之方式，招攬貸款民眾，收取重利，恃以為生。嗣於民國八十八年四月十六日，
    乙○○依報載廣告，透過被告甲○○在屏東縣屏東市○○路五八八號所經營之答
    答房屋，向另被告鍾秋景借款新台幣（下同）十萬元，實拿七萬七千元，借款分
    十個月償還，以每月為一期，每期償還一萬三千元（折算年息為百分之一百三十
    點三六三二；月息約為十點八分），迨於八十八年九月四日上午十一時許，經屏
    東憲兵隊在屏東縣竹田鄉○○村○○路十六號查獲鍾秋景，並扣得借貸人資料二
    十一份、本票八張、軍公教小額貸款個人名冊二冊、保管條一張、帳冊一冊，因
    認被告甲○○涉有刑法第三百四十五條之常業重利罪嫌。
二、公訴人認被告甲○○涉有刑法第三百四十五條之常業重利罪嫌，係以右揭事實，
    已據共同被告鍾秋景、被害人乙○○指述甚詳，並有在共同被告鍾秋景住處扣得
    的借貸人資料二十一份、本票八張、軍公教小額貸款個人名冊二冊、保管條一張
    、帳冊一本可稽，為其論據。
三、訊之被告甲○○否認重利，辯稱：我是全民代書事務所負責人，不是答答房屋負
    責人，我不認識乙○○，也沒有幫鍾秋景借錢給乙○○，乙○○借錢不是我辦理
    的等語，經查：
（一）被害人乙○○在憲兵隊訊問時陳稱：我是透過屏東市○○路五八八號「答答房
      屋」之人員（姓名不詳）仲介，向鍾秋景借貸等語（見屏東憲兵隊卷第一頁背
      面），乙○○於偵查中仍稱：實際出面接洽的是鍾秋景，借款給我的也是鍾秋
      景等語（見偵查卷第二十五頁背面）；乙○○於原審審理時仍陳稱：我是向鍾
      秋景借的，我要借時是有透過答答房屋，但拿錢是他直接拿給我的，我並不認
      識甲○○等語（見原審卷第九十三頁至九十六頁）；本院審理時乙○○仍稱：
      以前不認識甲○○等語。是被害人乙○○的陳述並無法證明是透過被告甲○○
      向同案被告鍾秋景借款的事實，其證言尚不能為不利被告甲○○之認定。
（二）共同被告鍾秋景雖於偵查中陳稱：八十七年十二月底或八十八年初時，我在全
      民代書事務所，負責人王舒民（甲○○）若有案件，便會將借款人之信用條件
      打電話向我說明，我是看名片才知負責人是王舒民，我開的條件是借款十萬元
      ，月息三千元，交款時我直接交付九萬七千元或全額交付，至於王舒民抽多少
      服務費我不知道等語（見偵查卷第五十四頁）。惟共同被告鍾秋景前揭供述，
      並未具體指出借款人是何人，借款之利息為何，是此共同被告鍾秋景的前述陳
      述，仍不能為被告甲○○不利之認定。
（三）共同被告鍾秋景住處扣得之借貸人資料二十一份、本票八張、軍公教小額貸款
      個人名冊二冊、保管條一張、帳冊一冊之證據，經核閱是鍾秋景貸款予他人之
      証据，尚與被告甲○○無證據關聯性，且扣案之帳冊第五十一頁所記載乙○○
      借款情形，帳冊上註記「獨立」，以此區別借款是否透過其他代書事務所仲介
      等情，有前揭帳冊影本一紙附卷可資證明，足以證明乙○○借款是由共同被告
      鍾秋景獨立為之，而非透過被告甲○○之全民代書事務所仲介。
    綜上所述，因借款人乙○○不認識被告甲○○，而貸款人鍾秋景帳冊上是註記「
    獨立」，以此區別借款是否透過其他代書事務所仲介，足見乙○○之借款並非透
    過被告甲○○仲介，公訴人所舉出之證據及指出證明之方法，並無從證明被告甲
    ○○有仲介乙○○向共同被告鍾秋景借款的事實，自難認被告甲○○有共同常業
    重利之罪責，此外復查無其他確切証据証明被告甲○○有犯重利罪情事，其犯罪
    即屬不能証明。
四、原審以不能証明被告甲○○犯罪，依法諭知無罪，核無不合，檢察官上訴指摘原
    判決不當，為無理由，應予駁回。
據上論結，應依刑事訴訟法第三百六十八條，判決如主文。
本案經檢察官張金塗到庭執行職務。
中      華      民      國    九十二    年      四      月     三十     日
                              臺灣高等法院高雄分院刑事第九庭
                                  審判長法官  張明松
                                        法官  任森銓
                                        法官  張盛喜
右正本證明與原本無異。
如不服本判決應於收受本判決後十日內向本院提出上訴書狀，其未述上訴理由者，
並得於提起上訴後十日內向本院補提理由書狀（均須按他造當事人之人數附繕本)「
切勿逕送上級法院」。
                                      書記官  楊茱宜
中      華      民      國     九十二    年      五      月      一     日


司法院資訊處製作；財團法人民間司法改革基金會備份。
